臺灣高等法院臺南分院刑事判決　　　　 96年度上訴字第761號
上　訴　人　臺灣嘉義地方法院檢察署檢察官
被　　　告　甲○○
　　　　　　　　　　　-3號
上列上訴人因被告違反毒品危害防制條例案件，不服臺灣嘉義地
方法院96年度訴字第303號中華民國96年5月31日第一審判決（起
訴案號：臺灣嘉義地方法院檢察署96年度毒偵字第214號、第331
號，移送併辦：臺灣板橋地方法院檢察署96年度毒偵字第3557號
），提起上訴，被告於本院準備程序中就被訴事實為有罪之陳述
，經本院裁定進行簡式審判程序，茲判決如下：
    主  文
原判決撤銷。
甲○○持有第一級毒品，累犯，處有期徒刑陸月，如易科罰金，
以新台幣壹仟元折算壹日，減為有期徒刑參月，如易科罰金，以
新台幣壹仟元折算壹日，扣案之第一級毒品海洛因壹包（驗餘淨
重零點捌公克）及第二級毒品安非他命壹包（驗餘淨重零點柒壹
柒公克）均沒收銷燬，上開毒品外包裝袋貳個均沒收；又施用第
二級毒品，累犯，處有期徒刑陸月，如易科罰金，以新台幣壹仟
元折算壹日，減為有期徒刑參月，如易科罰金，以新台幣壹仟元
折算壹日，扣案之第二級毒品安非他命壹包（驗餘總淨重零點貳
貳柒伍公克）均沒收銷燬，上開毒品外包裝袋壹個沒收。應執行
有期徒刑伍月，如易科罰金，以新台幣壹仟元折算壹日，扣案之
第一級毒品海洛因壹包（驗餘淨重零點捌公克）及第二級毒品安
非他命貳包（驗餘總淨重零點玖肆肆伍公克）均沒收銷燬，上開
毒品外包裝袋參個均沒收。
    事  實
一、甲○○前因違反毒品危害防制條例案件，經臺灣板橋地方法
    院於民國92年1月10日，以92年度毒聲字第108號送強制戒治
    後，於93年1月9日戒治完畢出所。嗣因違反毒品危害防制條
    例案件，經該院於92年7月29日，以92年度訴字第518號判決
    分別判處有期徒刑5月、3月，並定應執行有期徒刑7月確定
    ，及因妨害公務案件，經該院92年易字第985號判決拘役50
    日，又犯妨害自由案件，經該院於93年4月5日，以93年度簡
    字第458號判決判處有期徒刑5月確定，復因犯竊盜案件，經
    該院以91年度簡上字第258號判決判處應執行有期徒刑1年確
    定，上開各罪並定應執行刑有期徒刑1年11月，經送監執行
    並接續執行拘役後，於95年1月1日執行完畢。
二、詎其仍不知警惕，明知海洛因及安非他命係毒品危害防制條
    例所規定禁止持有、施用之第一級、第二級毒品，竟仍基於
    持有第一級毒品及第二級毒品甲基安非他命之犯意，於96年
    2月3日下午20時50分許許，在嘉義縣水上鄉中和村中庄營區
    前，向一名綽號「小酷」姓名年籍不詳之成年男子，同時購
    入第一級毒品海洛因1包（驗餘淨重0.08公克、空包裝重0.
    46公克）及第二級毒品甲基安非他命1包（驗餘淨重0.717
    公克）而同時持有之。
三、另基於施用第二級毒品安非他命毒品之犯意，於96年2月18
    日某時，在嘉義縣水上鄉中庄村之朋友住處內，以將安非他
    命放置玻璃球上燒烤，使成煙霧後再予吸食之方式，施用安
    非他命1次。
四、嗣於96年2月3日晚上21時許，在嘉義縣水上鄉中和村中莊營
    區圍牆旁，經警見甲○○行跡可疑而上前盤查後，並扣得海
    洛因1包（驗餘淨重0.8公克）、安非他命1包（驗餘重量
    0.717公克）及其所有預備供犯罪用之上開毒品包裝袋2個，
    嗣又於96年2月19日晚上19時許，經警持搜索票至嘉義縣水
    上鄉中和村石仔缸12之2號執行搜索後，扣得其所持有之第
    二級毒品甲基安非他命1包（驗餘淨重0.2275公克）、及其
    所有預備供犯罪用之注射針筒1支。共計先後扣得海洛因1包
    （驗餘淨重0.8公克、空包裝重0.46 公克）、安非他命2包
    （驗餘總重0.9445公克），及其所有供犯罪用之上開毒品包
    裝袋3只。
五、案經嘉義市警察局第二分局報請臺灣嘉義地方法院檢察署檢
    察官偵查起訴及臺灣板橋地方法院檢察署檢察官移送併辦。
     理   由
壹、本件係經被告於準備程序當庭表示認罪，而經本院裁定以簡
    式審判程序加以審理，則依據刑事訴訟法第273條之2、同法
    第159條第2項之規定，不適用傳聞法則有關限制證據能力之
    相關規定，合先敘明。
貳、認定犯罪事實所憑證據及理由：
一、訊據被告於警詢、偵查中、原審及本院審理時均坦承上揭事
    實不諱，且被告於96年2月19日晚上19時許，為警查獲後同
    意採集尿液，送正修科技大學超微量研究中心以酵素免疫分
    析法ＥＩＡ篩檢及氣相層析質譜儀ＧＣ／ＭＳ檢驗結果，呈
    「甲基安非他命陽性」之正修科技大學超微量研究中心96年
    3月9日檢驗報告1紙在卷可稽（331號偵查卷第14頁）。
二、又被告於96年2月3日經警查獲持有之第一級毒品海洛因及第
    二級毒品甲基安非他命各1包，經分別送法務部調查局、行
    政院衛生署管制藥品管理局鑑定結果，確認含「第一級第六
    項毒品海洛因成分」，屬第一級毒品海洛因（驗餘淨重0.8
    公克）及第二級毒品甲基安非他命（驗餘重量0.717公克）
    ，有該局96年3月2日調科壹字第09623014620號鑑定書1份附
    卷可稽（214號偵查卷第12頁），及行政院衛生署管制藥品
    管理局96年2月27日管檢字第0960001871號鑑定書（214號偵
    查卷第20頁）各1紙附卷可稽，又於96年2月19日扣案第二級
    毒品甲基安非他命1包（驗餘淨重0.2275公克），經送憲兵
    司令部刑事鑑識中心鑑定結果，屬第二級毒品甲基安非他命
    ，有該中心96年4月4日安鑑字第0960000466號鑑定書1份（
    原審卷第30頁）1紙在卷可稽。此外並有照片7張扣案可證，
    綜上開補強證據，已足資擔保被告前述自白之真實性，核與
    事實相合，可信為真實。是本件事證明確，被告施用第二級
    毒品甲基安非他命及持有第一級毒品海洛因、第二級毒品甲
    基安非他命之犯行，洵堪認定。
二、又其前因施用毒品案件，先後二次經觀察、勒戒執行完畢，
    認無繼續施用毒品傾向，予以釋放，由檢察官各為不起訴處
    分確定等情，有臺灣高等法院被告前案紀錄表在卷，被告於
    觀察、勒戒執行完畢釋放後，5年內再犯本案施用第二級毒
    品犯行，自應依法論科。
參、論罪科刑之理由：
一、按海洛因、甲基安非他命分別為毒品危害防制條例第2條第2
    項第1、2款所明定之第1、2級毒品，乃被告竟施用、持有之
    ，核被告所為，其中事實欄三之犯行係犯毒品危害防制條例
    第10條第2項之施用第2級毒品罪，另事實欄二之犯行係犯同
    條例第11條第1項之持有第1級毒品罪、及同條第2項之持有
    第2級毒品罪。被告於事實欄三所載之時地施用第二級毒品
    前之持有第2級毒品之低度行為，已為其施用之高度行為所
    吸收，不另論持有第2級毒品罪。
二、被告所犯上開於96年2月3日持有第一級毒品、及持有第二級
    毒品各罪，為一行為同時持有，應依想像競合犯之規定從一
    重論以持有第一級毒品罪，又與前揭施用第二級毒品行為應
    予分論併罰。
三、被告有事實欄所載前案犯罪科刑並執行完畢之情形，有臺灣
    高等法院被告全國前案紀錄表1份在卷可查，其受有期徒刑
    執行完畢後，5年內故意再犯有期徒刑以上之本罪，為累犯
    ，應依刑法第47條第1項之規定加重其刑。
四、公訴意旨以被告於96年1月9日，分別有施用第一級毒品海洛
    因及第二級毒品甲基安非他命各一次，嗣於96年2月3日為警
    查獲，並扣得海洛因及安非他命各1包，因認被告涉有施用
    第一級毒品海洛因及第二級毒品甲基安非他命罪嫌，惟查被
    訴此部份施用毒品犯行，除被告自白外，並無任何積極證據
    足以證明被告確有此部份犯行，依卷內資料僅足以證明被告
    於96年2月3日下午21時許為警查獲持有1級毒品海洛因1 包
    及第2級毒品安非他命1包之持有第一級毒品及第二級毒品犯
    行，爰變更起訴法條為毒品危害防制條例第11條第1項之持
    有第1級毒品罪、及同條第2項之持有第2級毒品罪，予以論
    罪科刑，附此敘明。
肆、撤銷改判之理由
一、原審以被告為有罪之陳述，裁定以簡式審判程序審理，認其
    罪證明確，予以論罪科刑，固非無見。惟查(1)刑法連續犯規
    定經修正刪除生效後，如獨立所犯之數罪，應分論併罰，而
    被告上開被查獲之數次施用第1級毒品犯行，其犯罪時間相
    隔多日，並非密集之時間所犯，且其第一次被查獲經採尿檢
    驗並經警方及檢察官訊問後釋放，應當潔身自愛，而無密接
    再犯之情，是被告上開先後被查獲之犯行，各自獨立成一罪
    ，應分論併罰，原審未查，認係包括一罪之集合犯而論以一
    罪，尚有未合。(2)被告所犯之施用第2級毒品罪，及持有第1
    級毒品罪及第2級毒品罪，犯罪時間在96年4月24日以前，依
    96年7月16日施行之中華民國九十六年罪犯減刑條例第2條第
    1項第3款規定合於減刑條件，原審未及適用，容有未洽。
二、公訴人上訴意旨指摘原判決遽認被告自刑法修正後所為之施
    用毒品犯行，均以「集合犯」論之，尚有未洽等語，為有理
    由，應由本院予以撤銷改判。爰審酌被告前有施用毒品犯行
    ，竟仍施用甲基安非他命，且屢經觀察勒戒及強制戒治之治
    療程序並判刑後，仍未戒除惡習而繼續施用，足見其深陷毒
    癮而難以自拔，未存抗拒毒品誘惑之心，益見其對毒品依賴
    之重，而無法克制再犯本案，自需施以相當之刑罰，以期收
    教化之功能，並協助其戒去毒癮，又其犯後於原審及本院審
    理時自知事證明確，而坦承犯行，已有悔意等一切情狀，量
    處如主文第2項所示之刑，並諭知易科罰金之折算標準。又
    被告犯罪之時間在96年4月24日之前，爰依中華民國九十六
    年罪犯減刑條例第2條第1項第3款之規定減其刑期2分之1，
    並諭知易科罰金之折算標準及定應執行之刑。
三、按查獲之第一級、第二級毒品，不問屬於犯人與否，均沒收
    銷燬之，毒品危害防制條例第18條第1項前段定有明文，是
    本件扣案海洛因1包（驗餘淨重0.8公克）、安非他命2包（
    驗餘總淨重0.9445公克），應宣告沒收銷燬之。至本件扣案
    海洛因空包裝1個及安非他命空包裝袋2個，均係用於包裹毒
    品，防其裸露、逸出、潮濕，便於持有藉以施用，核係被告
    供施用毒品所用之物，而非屬毒品危害防制條例第19條第1
    項規定應沒收之物，應依刑法第38條第1項第2款規定，宣告
    沒收之（最高法院91年度台上字第4076號、第4416號判決參
    照）。另扣案注射針筒1支，係為被告所有供施用第1級海洛
    因之用，無從認定與本案被告所犯持有第1、2級毒品罪及施
    用第2級毒品罪有關聯性，自不為沒收之諭知，附此敘明。
伍、臺灣板橋地方法院檢察署檢察官移送併辦部分（96年度毒偵
    字第3557號）：
  (一)併案意旨略以：被告另於96年5月4日為警採尿前回溯26小時
    內某時，在不詳處所，施用第一級毒品海洛因另於96年5月4
    日凌晨1時許，在台北縣板橋市○○路266號巷口施用施用第
    2級毒品安非他命為警查獲，因認被告此部分行為與上開論
    罪科刑之施用第一級毒品及第2級毒品犯行具有集合犯之實
    質上一罪關係，而移請併案審理。惟查：
  (二)按我國過去司法實務上從未認定吸毒為集合犯，所謂毒品「
　  成癮性」只是被告犯罪主觀動機，成癮性不等於犯罪故意，
    成癮性，也並非毒品罪專有現象，其他如特殊性癖好性犯罪
    （偷窺狂、戀童癖）、或特殊偷竊犯罪（專偷女性內衣褲）
    也有成癮性現象。除非是時空密接的接續犯罪，否則難以僅
    因成癮性即可論以包括一罪。再按是否為集合犯或接續犯，
    應以數行為是否係於同時同地或密切接近之時地實施，而侵
    害同一之法益，各行為之獨立性是否極為薄弱，依一般社會
    健全觀念，在時間差距上，難以強行分開，從而在刑法評價
    上，始以視為數個舉動之接續施行，合為包括之一行為予以
    評價（最高法院95年度台上字第6072號判決意旨可資參照）
    。若各行為間並無上開應評價為包括一罪或集合犯或接續犯
    之情事，尚難以「成癮性」即得率以評價為包括一罪或集合
    犯或接續犯。此外，施用毒品，或為零星偶一之施用，或長
    期不間斷的反覆施用，均有其可能性，自難認立法者於制定
    刑罰法律之初，已認知施用毒品行為必屬具反覆性之犯罪，
    且有意藉由法條中客觀構成要件之行為要素，涵括具有反覆
    實施特性之數個犯罪行為，從而施用毒品是否可評價為「接
    續犯」或「集合犯」或「包括一罪」，仍應以數個施用毒品
    之行為，是否因「時空之密接」，致數個施用行為之獨立性
    極為薄弱，而為認定之標準。
  (三)查檢察官併案意旨主張「被告此部分所犯，與上開有罪部分
    為裁判上一罪」等情。然查，被告並無施用第1級毒品犯行
    ，已如前述，又被告係於96年2月19日，為警查獲，經採尿
    送驗結果而查悉被告有施用第2級毒品甲基安非他命之行為
    ，已如上述；嗣於移送臺灣嘉義地方法院檢察署檢察官偵辦
    中，被告另於96年5月4日為警採尿前回溯26小時內某時、及
    96年5月4日凌晨1時許，另有施用第一級及第二級毒品毒品
    犯行，衡情其中施用第1級毒品犯行與本院認定之單純持有
    行為並無裁判上一罪關係，至其施用第二級毒品此部分犯行
    ，與上開有罪部分施用毒品之時間即96年2月19日之犯行，2
    者相距2個多月之期間，已難認被告此部分行為，係基於單
    一故意接續施用第1級毒品海洛因，且被告此部分行為，與
    起訴論罪部分亦無因「同時同地或密切接近之時地」實施之
    情事，而在法律上應予評價為集合犯或包括一罪或接續犯。
    顯見被告並非「短時間密接」的反覆施用毒品，被告施用毒
    品亦未具有「反覆實施」之特性，在法律上不應評價為集合
    犯或包括之一罪，且因被告施用毒品之「時空密接」性，因
    96 年2月19日為警查獲而中斷，被告事後又於同年5月4日為
    警採尿而查悉施用第1級毒品海洛因及第2級毒品甲基安非他
    命之行為，應係另萌犯意所致。
  (四)綜上所述，檢察官併案意旨認此部分與上開有罪部分係屬裁
    判上罪關係，並無可採，應將此部分退回檢察官另行偵辦。
陸、適用之法律
一、刑事訴訟法第369條第1項前段、第364條、第299條第1項前
    段、第300條、第273條之1第1項。
二、毒品危害防制條例第10條第2項、第11條第1項、第2項、第
    18 條第1項前段。
三、刑法第11條、第47條第1項、第55條、第38條第1項第2款、
    第51條第5款、第41條第1項。
四、中華民國96年罪犯減刑條例第2條第1項第3款、第7條、第9
    條。
本案經檢察官謝錫和到庭執行職務。
中　　華　　民　　國　　96　　年　　8 　　月　　21　　日
                  刑事第四庭    審判長法　官 吳志誠
                                      法　官 陳珍如
                                      法　官 羅心芳
以上正本證明與原本無異。
檢察官如不服本判決應於收受本判決後十日內向本院提出上訴書
，其未敘述上訴理由者並得於提起上訴後十日內向本院補提理由
書。
本件被告不得上訴。
　　　　　　　　　　　　　　　　　　　書記官 蔡振豐
中　　華　　民　　國　　96　　年　　8 　　月　　21　　日
附錄法條：
毒品危害防制條例第10條第2項
施用第二級毒品者，處 3 年以下有期徒刑。
同條例第11條第1項、 第2項
持有第一級毒品者，處 3 年以下有期徒刑、拘役或新臺幣 5 萬
元以下罰金。
持有第二級毒品者，處 2 年以下有期徒刑、拘役或新臺幣 3 萬
元以下罰金。
